【裁判字號】    92,交聲,11
【裁判日期】    920513
【裁判案由】    違反道路交通管理處罰條例聲明異議
【裁判全文】
台灣士林地方法院交通事件裁定                      九十二年度交聲字第一一號
    原處分機關  台北市交通事件裁決所
    異  議  人  甲○○
  （即受處分人）
右列異議人即受處分人因違反道路交通管理處罰條例案件，對於原處分機關民國九十
一年十二月十二日（原處分案號：北市裁三字第駕裁二二─ＡＢＹ二八九九一六號、
北市裁三字第裁二二─ＡＢＹ二八九九一七號），聲明異議，本院裁定如左：
        主  文
異議駁回。
        理  由
一、按道路交通管理處罰條例第五十三條規定：汽車駕駛人，行經有燈光號誌管制之
    交岔路口闖紅燈者，處新台幣（下同）一千八百元以上五千四百元以下罰鍰；並
    依同條例第六十三條第一項第三款記違規點數三點。次按，汽車駕駛人，駕駛汽
    車有違反本條例之行為，經交通勤務警察或依法令執行交通稽查任務人員制止時
    ，不聽制止或拒絕停車接受稽查而逃逸者，除按各該條規定處罰外，處三千元以
    上六千元以下罰鍰，並記違規點數一點，道路交通管理處罰條例第六十條第一項
    、第六十三條第一項第一款亦分別定有明文。
二、查本件係異議人即受處分人甲○○所有車號ＡＺＧ─二七二重型機車，於民國九
    十一年十月三日下午七時十六分，沿台北市○○路往中興橋方向行駛，行經同市
    ○○路、成都路交岔路口時，當時號誌為紅燈，該車駕駛人竟違規右轉康定路，
    證人即台北市政府警察局萬華分局漢中街派出所警員蔡進忠立於康定路二十五巷
    巷口執行交通稽查勤務，見狀立即鳴笛，並揮動指揮棒示意停車受檢，惟該駕駛
    人明知為警攔停，竟駛向對向車道，但因對向車道來車受阻，旋返回原來的車道
    ，減速至證人身旁時，見其前並無其他車輛，竟突然加速向前逃逸，經證人記下
    車號，與同時另一執勤人員核對其所記下之車號確實無訛後，報請舉發機關以該
    車所有人即異議人為對象逕行舉發之事實，業據證人蔡進忠證述甚明，並有交通
    簡圖乙件在卷可參。異議人雖具狀辯稱：(一)伊無舉發單所指稱之違規行為，本件
    逕行舉發，未有任何佐證，令人難以信服。(二)原處分機關之處理方式草率。(三)依
    該舉發警員所描述之情境，當時天色已暗，難免有誤認之虞，且僅憑舉發警員片
    面之詞，而未有佐證即認定伊違規，似有濫用公權力之嫌，且與民事訴訟法、刑
    事訴訟法所定證據法則不合，為此聲明異議云云。然按，交通警員掣單舉發違反
    道路交通管理處罰條例所列之違規事實，本質上為行政處分，係公務員基於職務
    上權力，依法就特定之具體事件所為具公法上效果之單方行政行為，基於公務員
    為公法上行為具有公信力之原則，該行政處分當可被推定為真正，其據以依法處
    分之事實認定亦為正確無誤，本此公信原則，乃立法者賦予行政機關制定違反道
    路交通事件統一裁罰標準及處理細則，使執勤警員得當機處分，以維護交通秩序
    、安全之行政目的，反之，若謂公務員一切行政行為均需預留證據以證其實，則
    國家行政勢必窒礙難行，據此，刑事訴訟法就犯罪證據有關之規定中，與屬行政
    秩序罰之交通違規裁罰本旨不合之部分，自不在準用之列。本件異議人就執勤警
    員之舉發有誤乙節，既未提出確實資料供本院調查，且遍查附卷資料，復無任何
    證據足資證明警員有捏造事實，違法取締之情事，則執勤警員本其維護交通秩序
    、安全職責所為之舉發，自應受到合法、正確之推定，故異議人所辯，應不足採
    。況且，證人與異議人並無仇怨，自無甘冒身觸偽證重罪風險，設詞誣陷異議人
    之必要，綜上所述，原處分機關據以爰引上開規定，就違反道路交通管理處罰條
    例第五十三條之行為裁處罰鍰一千八百元整，並依同條例第六十三條第一項記違
    規點數三點，另就違反道路交通管理處罰條例第六十條第一項規定之行為裁處罰
    鍰三千元整，並依同條例第六十三條第一項記違規點數一點，即無不當，本件異
    議為無理由，應予駁回。
三、據上論斷，應依道路交通案件處理辦法第十九條，裁定如主文。
中      華      民      國     九十二     年      五      月    十三    日
                                      台灣士林地方法院交通法庭
                                          法  官  姜  麗  香
右正本證明與原本無異。
如不服本裁定，應於送達後五日內，向本院提出抗告狀。
                                          書記官  陳  玉  珍
中      華      民      國     九十二     年      五      月    十四    日


司法院資訊處製作；財團法人民間司法改革基金會備份。
